臺灣高等法院臺中分院刑事判決　　　　　　民國九十三年度上訴字第一九六三號
　　上　訴　人
　　即　被　告　乙○○
右上訴人因違反毒品危害防制條例案件，不服臺灣台中地方法院中華民國九十三年十
月廿九日第一審判決（民國九十三年度訴字第二一三七號，起訴案號：臺灣台中地方
法院檢察署民國九十三年度核退毒偵字第三號），提起上訴，本院判決如左：
    主      文
原判決撤銷。
乙○○施用第一級毒品，處有期徒刑陸月，如易科罰金，以佰元折算壹日。
    事      實
一、乙○○曾因施用毒品案件，經觀察、勒戒後，認無繼續施用毒品之傾向，由臺灣
    臺中地方法院檢察署檢察官於民國（下同）八十九年十月七日以八十九年度毒偵
    緝字第五二七號為不起訴處分。並於同年十月九日釋放。詎其於釋放後五年內復
    基於施用第一級毒品海洛因之犯意，於九十三年五月六日晚間十時許，在台中市
    ○區○道路二二三巷五弄五十號廖倉勤住處，以將第一級毒品海洛因摻入香菸內
    ，點燃吸食方式，施用第一級毒品海洛因一次，嗣於九十三年五月七日十六時許
    ，在上開廖倉勤住處，與李世光，陳昆山一同被警查獲，經採尿送驗呈第一級毒
    品嗎啡之陽性反應，乃查知上情。
二、案經臺北市政府警察局大安分局報請臺灣臺中地方法院檢察署檢察官偵查起訴。
    理      由
一、訊據上訴人即被告乙○○（下稱被告）否認施用毒品犯行，辯稱，查獲前一日（
    即九十三年五月六日晚間十時許），在右開友人住處待了三、四十分鐘，當時有
    多人在場，以摻入香菸吸食方式，施用毒品，伊亦有吸香菸，但不知是否摻有毒
    品海洛因，伊之尿液檢驗呈嗎啡陽性反應，或可能係吸到二手煙所致云云，惟查
    ：
　　(一)、被告為警查獲後所採尿液，經以酵素免疫分析法初驗及以氣相層析質譜儀確
        認結果，均呈嗎啡陽性反應，且濃度高達二○七二ＮＧ＼ＭＬ（標準值為三
        ○○ＮＧ＼ＭＬ），有臺灣尖端先進生技醫藥股份有限公司濫用藥物檢驗報
        告一份附於偵卷三二頁可憑。
　　(二)、按一般人注射海洛因或嗎啡後經體內吸收代謝約三十分鐘後，以嗎啡型態為
        主開始排入尿中，而以最初六至十二小時排泄量最多，約有七十五％之毒品
        代謝物（嗎啡）可在注射後二十四小時內陸續由尿中排出體外，剩餘量則可
        能在數日內分別排出體外，故一般而言，施用多量毒品者，於施用後四、五
        日內仍有可能檢出低濃度毒品反應，此有法務部調查局九十二年一月二日調
        科壹字第０九一００八九二０三｜０號函影本附卷可稽，並參酌被告所供吸
        菸之時地，足見被告確有於右開時地，施用第一級毒品無訛。
　　(三)、次按於吸食煙毒及麻醉藥品者之旁，同時吸入該吸食者燃燒之藥物所排出之
        氣體（即俗稱之二手煙），能否在尿液中被檢出煙毒或安非他命反應，文獻
        上尚無此類研究報告，但依法務部調查局檢驗煙毒經驗研判，若非共處於狹
        小之密閉空間，並故意大量吸入該氣體，不致於尿液中代謝出煙毒反應，有
        法務部調查局八十二年十月一日（八二）陸（一）字第八二○九二七一二號
        函在卷可稽。若被告係吸入二手煙，其時間既僅有短短三、四十分鐘，且係
        在查獲前一日，依法務部調查局前述二件函文說明，應不可能在尿液中驗出
        高達標準值將近七倍之嗎啡陽性反應，故被告所辯，不足採信。
　　(四)、綜上，本件事證已明確，被告所辯為圖卸刑責之詞，殊無可取，犯行堪以認
        定。
二、核被告曾有右開施用毒品犯行，經觀察、勒戒後，認無繼續施用毒之傾向，經檢
    察官為不起訴處分，有台灣台中地方法院檢察署八十九年度毒偵緝字第五二七號
    不起處分書附卷可稽，其於五年以內，再為本件之施用毒品行為，係犯毒品危害
    防制條例第十條第一項之施用第一級毒品罪。
三、原審為科刑之判決，固非無見，惟查被告係於九十三年五月六日晚間十時許，在
    右開其友人住處，以將毒品摻入香菸內，點燃吸食方式，施用第一級毒品一次，
    但原審判決於事實欄，記述被告於九十三年五月七日當日或往前回溯四至五日內
    ，在不詳處所，以不詳方式，施用第一級毒品海洛因或嗎啡至少一次，其認定事
    實，尚有未洽，又被告上訴意旨，以其僅施用毒品一次，請求從寬量處，亦非無
    理由，原判決自無可維持，應由本院將原判決撤銷改判，審酌被告雖未明確直承
    犯罪，惟甚表悔意，且僅施用一次，情節輕微，又施用毒品係戕害自身健康，未
    危害他人，暨其犯罪之動機、目的、犯罪時所受之刺激、犯罪之手段、犯人之生
    活狀況、品行、智識程度等一切情狀，從輕量處如主文第二項所示之刑，並諭知
    易科罰金之折算標準。
四、據上論斷，應依刑事訴訟法第三百六十九條第一項前段、第三百六十四條、第二
    百九十九條第一項前段，毒品危害防制條例第十條一項、刑法第十一條前段、第
    四十一條第一項前段、罰金罰鍰提高標準條例第二條，判決如主文。
本案經檢察官甲○○到庭執行職務。
中      華      民      國      九十四  年      一      月      十二    日
                                臺灣高等法院臺中分院刑事第一庭
                                      審判長法  官　陳　紀  綱
                                            法  官　方　艤  駐
                                            法  官　陳　登　源
右正本證明與原本無異。
如不服本判決應於收受送達後十日內向本院提出上訴書狀，其未敘述上訴之理由者並
得於提起上訴後十日內向本院補提理由書（均須按他造當事人之人數附繕本）。
                                            書記官　林　明　冬
中      華      民      國      九十四  年      一      月      十三    日
附錄本件論罪科刑法條全文：
毒品危害防制條例第十條第一項：施用第一級毒品者，處六月以上五年以下有期徒刑
。
        Ａ
